【裁判字號】    89,交訴,19
【裁判日期】    890223
【裁判案由】    遺棄等
【裁判全文】
臺灣屏東地方法院刑事判決                          八十九年度交訴字第一九號
    公  訴  人  臺灣屏東地方法院檢察署檢察官
    被      告  甲○○
右列被告因遺棄等案件，經檢察官提起公訴（八十八年度偵字第四二三五號），本院
判決如左：
     主  文
甲○○由因過失致人於死，處有期徒刑柒月；又對於無自救力之人，依法令應扶助而
遺棄之，處有期徒刑捌月；應執行有期徒刑壹年貳月。
     事  實
一、甲○○前因過失致死案件，經本院於民國七十八年十一月六日判處有期徒刑六月
    ，嗣於七十八年十一月二十四日執行完畢，不知警惕，復於八十四年二月七日凌
    晨三時許，駕駛牌號ＷＯ─五七六七號自小客車沿屏東市○○路往建南路方向行
    駛，途經屏東市○○路忠烈祠前，本應注意市區限速四十公里，且行車時應注意
    車前狀況，並隨時採取必要之安全措施，而依當時情況，亦無不能注意之情事，
    竟疏未注意，仍貿然以時速七十公里之速度疾駛，致煞避不及，由後追撞同向前
    方劉順昌所駕駛牌號ＷＱＣ─三三八號機車，劉順昌人車倒地後，頭部受有外傷
    合併顱內出血；甲○○於肇事致人受傷後，依道路交通管理處罰條例第六十二條
    第一項規定，對劉順昌負有救護或其他必要措施之扶助義務，並向警察機關報告
    ，不得駛離，竟萌生遺棄之犯意，未下車救護而駕車逃逸，嗣劉順昌經路人送醫
    急救，因傷勢嚴重，延至同年二月八日下午十八時三十分許不治死亡。
二、案經台灣屏東地方法院檢察署檢察官自動檢舉偵查起訴。
     理  由
一、訊據被告甲○○固不否認於右揭時地超速駕駛而撞及被害人劉順昌，致被害人不
    治死亡之事實，惟矢口否認有何遺棄犯行，辯稱：因當時現場昏暗，其不知有撞
    及被害人而未下車云云。經查右揭事實，業據被告在警訊、偵訊自白以時速約七
    十公里之速度超速行使，又因害怕而未下車救護等情屬實，並有道路交通事故調
    查報告表及車損照片等件在卷可稽，又本件經送台灣省高屏澎區車輛行車事故鑑
    定委員會鑑定意見為被告駕駛小客車嚴重超速未注意車前狀況為肇事原因，有該
    委員會鑑定意見書在卷可佐，被告上開自白即與事實相符；且被告係超速自後追
    撞其前方被害人騎乘之機車，而細繹上開車損照片，顯示被告所駕駛上開車輛之
    擋風玻璃凹陷碎裂，撞擊力必相當大，衡情被告並無不知肇事之理，被告肇事逃
    逸，顯係遺棄無自救力之被害人，所為辯解，係屬卸詞，洵不足採。而被害人劉
    順昌因本件車禍頭部受有外傷合併顱內出血，經送醫急救不治死亡，亦經檢察官
    督同法醫師相驗明確，並製有勘驗筆錄、相驗屍體證明書、驗斷書等件在卷足憑
    。
二、按行車速度，在市區道路，時速度得超過四十公里，在郊外道路時速不得超過六
    十公里；又行車時應注意車前狀況，並隨時採取必要之安全措施，道路交通安全
    規則第九十三條第一項第一款、第四款分別定有明文。本件被告駕駛小客車嚴重
    超速未注意車前狀況，已如前述，且依當時復無不能注意之情事，竟疏未注意而
    肇事，被告即有過失，又被害人因本件車禍死亡，其間即有相當因果關係。又駕
    車肇事致人受商或死亡，應即採取救護或其他必要措施，並向警察機關報告，不
    得逃逸，道路交通管理處罰條例第六十二條第二項定有明文。本件被告肇事，依
    法令即有救護被害人之義務，竟捨此而弗為，遺棄犯行至臻明確，被告犯行堪以
    認定。
三、核被告所為係犯刑法第二百七十六條第一項之過失致人於死罪、同法第二百九十
    四條第一項之遺棄罪。被告所犯上開二罪名間，犯意各別，行為互異，應予分論
    併罰。茲審酌被告過失情節非輕、肇事後逃逸、部分坦認、與被害人家屬達成民
    事和解、過失致死前科等情及其他一切情狀，量處如主文所示之刑，並定其應執
    行刑。
據上論斷，應依刑事訴訟法第二百九十九條第一項前段，刑法第二百七十六條第一項
、第二百九十四條第一項、第五十一條第五款、罰金罰鍰提高標準條例第一條前段，
判決如主文。
中      華      民      國      八十九      年      二    月    二十三  日
                                      臺灣屏東地方法院交通法庭
                                          法  官    蕭世昌
右正本證明與原本無異。
對於本判決如有不服應於收受送達後十日內向本院提出上訴書狀上訴於台灣高等法院
高雄分院並按他造當事人之人數附具繕本。
                                          書記官   曾文玲
中      華      民      國      八十九      年      二    月    二十三  日
附錄本判決論罪法條
刑法第二百七十六條第一項：因過失致人於死者，處二年以下有期徒刑、拘役或二千
                          元以下罰金。
刑法第二百九十四條第一項：對於無自救力之人，依法令或契約應扶助、養育或保護
                          ，而遺棄之，或不為其生存所必要之扶助、養育或保護
                          者，處六月以上五年以下有期徒刑。


司法院資訊處製作；財團法人民間司法改革基金會備份。
